最高法院刑事判決　　　　　　　　　　　　　　　八十六年度台上字第六八二六號
　　上　 訴　 人　台灣高等法院檢察署檢察官
　　上訴人即被告　甲○○
右上訴人等因被告偽造有價證券案件，不服台灣高等法院中華民國八十五年八月六日
第二審判決（八十四年度上訴字第六三○五號，起訴案號：台灣台北地方法院檢察署
八十四年度偵緝字第六十八號），提起上訴，本院判決如左：
    主  文
上訴駁回。
    理  由
一檢察官上訴部分：
按刑事訴訟法第三百七十七條規定，上訴於第三審法院，非以判決違背法令為理由，
不得為之。是提起第三審上訴，應以原判決違背法令為理由，係屬法定要件。且必須
依據卷內資料為具體之指摘，並足據以辨認原判決已具備違背法令之形式，始屬相當
。本件原判決依憑上訴人即被告甲○○之部分自白，證人黃鴻成、黃鴻恩之證言，及
支票，退票理由單、台北市票據交換所函，掛失止付票據提示人資料查報表、票據掛
失止付通知書、遺失票據申報書等證據，認被告拾獲楊紹泉遺失之空白支票予以侵占
入己，並予偽造後交付不知情之黃鴻成轉交黃鴻恩之犯行明確，乃撤銷第一審判決，
論處被告意圖供行使之用，而偽造有價證券，累犯罪刑，已詳所憑證據及認定之理
由。並以經原審當庭命被告書寫字跡，與支票上書寫部分之字跡核對結果，以肉眼觀
察，二者筆勢、字體均明顯相同，顯係被告所偽造無訛。因認被告所辯系爭支票非其
偽造等語，為不可採信。於理由內詳加說明，從形式上觀察，尚無違背法令情形。又
查原判決係以被告偽造系爭支票面額不多，及退票後即將款償還被害人等情，綜合斟
酌後認其犯罪情狀尚可憫恕，而依刑法第五十九條規定減輕其法定本刑。並非單以被
告於退票後即將款償還被害人為酌減其刑之惟一理由。故原判決雖僅據被告之供陳，
而無調查其他佐證，即逕行認定被告之清償票款，亦難認原判決依法減輕其本刑，為
違背法令。再原判決既於理由內明被告犯罪情狀尚可憫恕，應依刑法第五十條之規
定減輕其法定本刑。主文亦明確記載諭知被告有期徒刑一年七月。則原判決理由三末
段所載審酌被告犯罪一切情狀後，量處被告「有期徒刑三年二月」之記載，應屬有期
徒刑一年七月」之誤，為顯然之誤書。原審已於八十五年十二月四日以裁定更正，即
難謂為違背法令。檢察官上訴意旨以被告於退票後即將款償還被害人之認定，僅係被
告片面說詞，並無其他佐證。且被告縱將款償還被害人及票面金額不多均不得依刑法
第五十九條減輕其刑。又原判決既依法減刑其本刑，竟於審酌其一切犯罪情狀後量處
被告「有期徒刑三年二月」，復與主文所諭知「有期徒刑一年七月」不一致等語。就
原審認定事實職權之行使，及不影響於判決本旨之文字誤寫，任意指摘，顯與法律規
定得為第三審上訴理由之違法情形，不相適合。依上說明其上訴違背法律上之程式，
應予駁回。
二被告上訴部分：
查上訴期間為十日，自送達判決後起算，刑事訴訟法第三百四十九條前段定有明文。
本件上訴人偽造有價證券案件，經原審判決後，於民國八十五年八月十九日送達於上
訴人收受，有送達證書附卷可按，其上訴期間截至八月二十九日已屆滿，其期間之末
日又非星期日、紀念日、或其他休息日，乃竟延至八月三十日始行提起上訴，顯已逾
期，其上訴自非合法，應予駁回。
據上論結，應依刑事訴訟法第三百九十五條前段，判決如主文。
中      華      民      國    八十六    年      十一    月    二十一    日
                              最高法院刑事第十庭
                                  審判長法官  吳  雄  銘
                                        法官  池  啟  明
                                        法官  陳  宗  鎮
                                        法官  石  木  欽
                                        法官  吳  火  川
      右正本證明與原本無異
                                              書  記  官
中      華      民      國    八十六    年      十一    月    二十六    日
